【裁判字號】    91,訴,712
【裁判日期】    920822
【裁判案由】    偽造貨幣
【裁判全文】
台灣新竹地方法院刑事判決                          九十一年度訴字第七一二號
    公  訴  人  臺灣新竹地方法院檢察署檢察官
    被      告  乙○○
    指      定
    公設辯護人  林建和
    被      告  丙○○
右列被告因行使偽造貨幣案件，經檢察官提起公訴（九十一年度偵字第四八０三號）
，本院判決如左：
    主  文
乙○○共同收受後方知為偽造之通用紙幣而仍行使，未遂，處罰金肆仟元，如易服勞
役，以參佰元折算壹日。
丙○○共同收受後方知為偽造之通用紙幣而仍行使，未遂，處罰金肆仟伍佰元，如易
服勞役，以參佰元折算壹日。
扣案之偽造新台幣千元紙幣拾參張均沒收。
    事  實
乙○○於九十一年八月十四下午二時許，自不詳姓名綽號「阿德」之男子收受通用新
台幣千元紙幣十三張後，方知為偽造之通用紙幣，竟仍與丙○○共同基於犯意之聯絡
，於同日下午九時許，一起駕駛車號ＣＣ─二六四０號自用小客車至新竹市○○路二
二八號前，將其中一張偽造之新台幣交付予丙○○，由丙○○下車向該址商家戊○○
購買價格僅六十元之椰子水一瓶，惟當場被戊○○察覺係偽造之新台幣，遂要求丙○○另行給付價金，丙○○即回車上拿六十元予戊○○，而未得逞。
    理  由
甲、認定犯罪構成要件事實所憑之證據及其認定之理由：
  壹、證據：
    一、被告乙○○對於自不詳姓名綽號「阿德」之男子收受扣案偽造新台幣千元紙
        幣拾參張及被告二人坦承於右揭時地行使其中一張偽造新台幣未遂之自白。
    二、證人戊○○、丁○○、甲○○之證言。
    三、中央銀行發行局九十一年九月二十四日台央發字第０九一００五二四０一號
        函，經鑑定新台幣千張紙幣拾參張，均屬偽鈔。
    四、扣案偽造新台幣千元紙幣十三張。
  貳、認定之理由：
    一、被告二人於右揭時、地行使偽造之新台幣未得逞等事實，業據二人自白不諱
        ，核與證人戊○○證述情節相符。
    二、被告二人於行使該偽造之新台幣千元紙幣時，均明知係偽造。
      １、據被告乙○○到庭稱：當天是丙○○叫我陪他過來找他朋友，他說我對新
          竹比較熟，他的朋友叫什麼名字我不知道，還沒有找到他的朋友時我們就
          被抓了等語（參見本院九十二年三月二十六日訊問筆錄第五頁、同年六月
          十三日訊問筆錄第二頁、同年六月二十日訊問筆錄第三頁）。
          惟據被告丙○○到庭初稱：當天下午是乙○○打電話給我，說他要去新竹
          玩不會開車，叫我開車載他去，我們就一起下新竹；我說到了新竹的時候
          再問人家那裡好玩，再找地方玩；乙○○說順便要來新竹找他的朋友等語
          （參見本院九十二年一月二十三日訊問筆錄第三頁、第五頁、第六頁）；
          於嗣後庭訊時改附和被告乙○○稱：我找他來新竹，原本要到桃園找朋友
          ，後來我又邀他來新竹逛一逛等語（參見本院同年六月二十日訊問筆錄第
          四頁）被告二人於本院最後審理期日時則均改稱：是來新竹玩的等語（參
          見本院審理卷第四頁）。
          被告二人對於當日為何到新竹，前後所述均不一致，且陳述反反覆覆無一
          定論；另該名朋友是誰，於歷經多次訊問均無法提出明確的姓名及住址供
          本院查證；於晚間九時三十五分許至人生地不熟的新竹遊玩亦有違常情，
          顯見二人所述應均非事實。而被告二人均住台北市與新竹並無任何地緣關
          係，業據被告丙○○陳述在案，並有被告前開住居所地在卷可稽，被告二
          人無任何足以令人相信之正當理由突至新竹，即容易令人聯想渠等係為行
          使扣案偽造之新台幣所致。
      ２、據證人戊○○到庭證稱：丙○○他跟我買椰子水拿一千元來，來買的人有
          戴帽子，帽子壓的很低，可以看到臉，當時他在吃牛肉乾，他要求我幫他
          丟牛肉乾的垃圾袋，好像要引開我的注意力，我說你自己丟，我拿一千元
          給我太太看，我太太說是假鈔，我跟他說這是假鈔，我假鈔還他，叫他拿
          六十元的零錢給我；我追到路旁的時候，他們有把六十元零錢給我等語甚
          詳（參見本院九十二年七月十八日訊問筆錄第三頁至第五頁），復為被告
          二人所不否認，堪信為真實，果爾，益見被告二人於行使扣案之新台幣時
          應已知悉係偽造，否則又焉需刻意將帽緣壓低，意圖讓證人無法清楚看到
          其容貌；並要求證人幫忙丟垃圾試圖引開證人的注意力；且於證人說係偽
          鈔時竟無任何吃驚或不解的反應，此均再再有違常情。
      ３、據證人即查獲警員丁○○到庭證稱：當時我們經過椰子水的店，老闆來跟
          我們說拿到假鈔，老闆指認那台車子，我們過去查，他們很快速離開往前
          衝，我們就過去追他們，在東光橋一半的路程追到他們，我請他們把車停
          在陸橋的路邊；我們一人騎一台警用摩托車，我們警示燈一直開著，追的
          時候就把警鳴器打開等語。
          據證人即另一查獲警員甲○○到庭證稱：我們追到他們的時候，我們請他
          們把身上的皮包拿出來，被告乙○○有猶豫一下有一點慌張，他才先拿出
          一張偽鈔，後來我同仁發現他裡面還有一疊，請他把其他偽鈔拿出來，他
          才拿出來，後來我們就請轄區的東勢所協助，當時這假鈔摸起來質感不太
          一樣，後來才發現所查到的所有的偽鈔號碼都是一樣的，其餘與丁○○所
          陳相同；我們過去查的時候，他們看到我們騎車過去，就將車加速往東光
          路跑，有意思要擺脫我們，我和同事追過去，叫他們停車，後來他們才把
          車停在路邊接受盤查；當時的時速約七、八十公里左右等語（以上均參見
          本院九十二年七月十八日訊問筆錄）。
          右開證人證言互核相符，應堪採信，顯見被告二人應明知行使者係偽鈔，
          見事機敗露，遭警追緝遂駕車加速逃逸。
    三、惟無積極證據明確證明被告乙○○於收受時即明知扣案之新台幣千元紙幣係
        偽造。
      １、公訴人雖以經當庭勘驗扣案紙幣十三張，並經「真鈔比對」結果，認為扣
          案之紙幣無論材質、觸感及防偽設計，均與真鈔有異，一般人持獲此鈔券
          ，均足以觸立即查知係屬偽造之物等語。
          惟扣案之偽造千元紙幣十三張，其外觀與真鈔甚為接近，若未與真鈔直接
          仔細「比對」下，收受全部均為偽造之紙幣時，在一時匆忙之間，似極有
          可能誤認為係真鈔。
      ２、而本件除被告行使偽造新台幣為警查獲外，並無其它積極證據足資證明被
          告乙○○於收受扣案之新台幣時即明知係偽造，自不得以擬制或推論之方
          式遽認確有該事實存在。
    四、綜上各情，本件事證明確，被告二人犯行，均洵堪認定。
乙、適用法律：
  一、核被告乙○○、丙○○收受後方知為偽造之通用紙幣而仍行使，所為均係犯刑
      法第一百九十六條第二項之罪。
  二、公訴人就被告乙○○部分引用刑法第一百九十六條第一項起訴，容有未洽，依
      刑事訴訟法第三百條之規定，其起訴法條應予變更。
  三、被告二人間有犯意之聯絡，行為之分擔，依刑法第二十八條之規定均為共同正
      犯。
  四、被告二人均已著手於之實行，而不遂，依刑法第二十五條第一項之規定為未遂
      犯。
丙、科刑審酌：
  壹、主刑部分：
    一、被告二人均為未遂犯，依刑法第二十六條前段減輕其刑。
    二、審酌被告左列事項，各量處如主文所示之刑。
    （一）犯罪動機不明
    （二）犯罪目的為行使偽鈔牟取不法利益。
    （三）犯罪時未受到刺激。
    （四）犯罪手段並不惡劣。
    （五）犯人之生活狀況尚可。
    （六）乙○○無前科紀錄，品行良好；丙○○曾入感化教育處所施以感化教育、
          另有偽造有價證券之前科，品行不佳。
    （七）乙○○及丙○○二人學歷均為高中肄業。
    （八）與被害人平日並不認識。
    （九）犯罪產生損害輕微。
    （十）犯罪後二人均不知悔改，飾詞否認犯罪，態度不佳。
    三、被告二人主刑宣告部分應依刑法第四十二條第二項易服勞役之折算標準。
  貳、從刑部分：
      扣案之偽造新台幣千元紙幣十三張，依刑法第二百條之規定，不問屬於犯人與
      否，均沒收。
據上論斷，應依右開法條及刑事訴訟法第二百九十九條第一項前段；罰金罰鍰提高標
準條例第一條前段、第二條，判決如主文。
本案經檢察官許麗美到庭執行職務。
中     華     民     國     九十二     年     八     月     二十二     日
                                  臺灣新竹地方法院刑事第二庭
                                      法  官  陳  健  順
右正本證明與原本無異。
如不服本判決，應於判決送達後十日內向本院提出上訴狀( 應附繕本 )，上訴於
臺灣高等法院。
                                      書記官  陳  進  楷
中     華     民     國     九十二     年     九     月       一       日
附錄論罪科刑法條：
刑法第一百九十六條第二項。
收受後方知為偽造、變造之通用貨幣、紙幣、銀行券而仍行使，或意圖供行使之用而
交付於人者，處五百元以下罰金。


司法院資訊處製作；財團法人民間司法改革基金會備份。
